【裁判字號】    92,交易,189
【裁判日期】    920519
【裁判案由】    過失致死等
【裁判全文】
臺灣板橋地方法院刑事判決                        九十二年度交易字第一八九號
   公 訴 人  臺灣板橋地方法院檢察署檢察官
   被    告  甲○○
右列被告因過失致人於死案件，經檢察官提起公訴（九十一年度偵字第一四二九三號
），本院判決如左：
    主  文
甲○○因過失致人於死，處有期徒刑陸月，如易科罰金，以參佰元折算壹日。緩刑參
年。
    事  實
一﹑甲○○於民國九十一年五月十五日晚上十時三十分許，駕駛車號Ｔ二—九０三八
    號自用小客車，沿臺北縣泰山鄉○○路○段由東向西往林口方向行駛，途經泰林
    路二段十九號旁無名稱巷道之交岔路口，欲左轉進入該巷道時，明知車輛行駛至
    交岔路口時，轉彎車應讓直行車先行，且依當時係雨天、夜間有照明、視距良好
    、行經鋪有柏油之縣道、路面濕潤、無缺陷及障礙物等情形，應提高警覺駕駛，
    且亦無不能注意情事，竟疏於注意，貿然左轉，適有陳建雄騎乘車號ＲＹＦ—二
    四一號輕型機車附載石建明，沿臺北縣泰山鄉○○路○段對向車道，由西向東往
    新莊方向駛來，其亦應注意機車駕駛人飲用酒類後吐氣含酒精濃度超過每公升零
    點二五毫克以上者，不得駕車，及汽車（含機車）行駛時，駕駛人應注意車前狀
    況，並隨時採必要之安全措施，亦疏於注意，於飲用酒類後吐氣含酒精濃度高達
    每公升零點八五毫克，仍貿然行駛。嗣甲○○見陳建雄所騎乘之機車駛來，為避
    免撞擊遂繼續向前行駛，惟兩車終因閃避不及，致機車車頭撞擊自用小客車右前
    輪，人車失控倒地，陳建雄因而頭部撞地致顱骨骨折併顱內出血，當場死亡，石
    建明則因而受有兩側氣胸、右側鎖骨骨折、左側第四、五、六、七根肋骨骨折、
    右側第六、七根肋骨骨折之傷害。甲○○於肇事後，即留在現場，並委請不詳路
    人打電話報警，在有偵察犯罪職權之機關尚不知何人為肇事者前，即主動向臺北
    縣政府警察局新莊分局警員坦承肇事接受偵訊自首。
二﹑案經被害人陳建雄之兄乙○○及被害人石建明訴由臺北縣政府警察局新莊分局報
    告臺灣板橋地方法院檢察署檢察官偵查起訴。
    理  由
一﹑訊據被告甲○○對於其於右揭時、地與與被害人陳建雄附載石建明騎乘輕型機車
    發生碰撞，並使被害人陳建雄不治死亡，告訴人石建明因而受傷之事實坦承不諱
    ，並依卷附現場事故調查表事故現場圖所示，被害人陳建雄倒臥在泰山鄉○○路
    ○段十九號旁無名稱巷口北側約二點五公尺處，告訴人石建明倒臥在同巷口北側
    約一公尺處，而被告汽車右側檔泥板則掉落於同巷口北側約三點五公尺處。另被
    告自用小客車右前車門、右前車輪檔泥板受損，被害人機車右側腳踏板受損，此
    有車損及現場照片二十四幀附卷可稽。就上開情形以觀，足認被告係在臺北縣泰
    山鄉○○路○段欲左轉泰林路二段十九號旁無名稱巷道時，與對向直行欲通過該
    無名稱巷口之陳建雄附載石建明騎乘機車，發生碰撞，被害人陳建雄及所附載之
    石建明均因此失控倒地。而被害人陳建雄酒後駕駛，發生車禍經測得酒精濃度高
    達每公升零點八五毫克，有衛生署臺北醫院急診檢驗結果單一份可參。又被害人
    陳建雄人車倒地後，頭部撞地致顱骨骨折併顱內出血，當場死亡，被害人石建明
    則因而受有兩側氣胸、右側鎖骨骨折、左側第四、五、六、七根肋骨骨折、右側
    第六、七根肋骨骨折等傷害，此業經被告及告訴人均供述在卷，且經臺灣板橋地
    方法院檢察署檢察官督同法醫相驗屬實，並製有相驗筆錄、相驗屍體證明書、驗
    斷書、被害人相驗照片及長庚紀念醫院診斷證明書可考。按汽車行駛時，駕駛人
    應注意汽車行駛至交岔路口，轉彎車應讓直行車先行，道路交通安全規則第一百
    零二條第一項第六款定有明文。被告駕駛車輛自應盡上開注意義務，而依附卷之
    交通事故調查報告所載及現場照片所示，本件肇事時係雨天、夜間有照明、視距
    良好、行經鋪有柏油縣道、路面濕潤、無缺陷及障礙物等情形，應提高警覺駕駛
    ，且亦無不能注意情事，竟疏於注意撞擊被害人，其應負過失罪責甚明。且本件
    經臺灣板橋地方法院檢察署檢察官送請臺灣省臺北縣區車輛行車事故鑑定委員會
    鑑定結果，亦認被告駕駛自用小客車未讓直行車先行與被害人陳建雄酒後酒精濃
    度超過標準，駕駛機車疏於注意車前狀況同為肇事原因，此有該委員會九十一年
    九月二十七日北鑑字第九一０九七二號函附之鑑定意見書乙份在卷可參；雖被害
    人陳建雄就本件事故亦與有過失，另被害人石建明亦應承擔其過失，惟仍無解於
    被告過失罪責之成立。又被害人陳建雄確因本件事故死亡，告訴人石建明亦因而
    受傷，已如前述，並據被告供承在卷，則被告之過失犯行與被害人陳建雄之死亡
    、告訴人石建明受傷害間，顯有相當因果關係。綜上所述，本件事證明確，被告
    犯行堪予認定。
二、核被告甲○○所為，係犯刑法第二百七十六條第一項之過失致人於死罪及同法第
    二百八十四條第一項前段之過失傷害罪。又被告係以一過失行為，同時致被害人
    陳建雄死亡、石建明受傷害，侵害數法益，為想像競合犯，應從一重之過失致人
    於死罪處斷。而被告肇事後留在現場，並託不詳路人報警，在有偵查犯罪職權之
    機關尚不知何人為肇事者前，即主動向到場處理之臺北縣政府警察局新莊分局警
    員坦承肇事接受偵訊自首，有道路交通事故調查報告表之記載可參，應依刑法第
    六十二條規定減輕其刑。爰審被告無前科、素行良好、智識程度、本件車禍之過
    失情形、造成被害人二人分別死亡、受傷之結果、犯罪後坦承為肇事之人，並與
    被害人陳建雄之家屬及告訴人石建明達成民事和解（被告雖與告訴人石建明達成
    和解，惟告訴人欲視後續傷勢才決定是否撤回告訴，經本院多次傳喚告訴人，告
    訴人均未到庭），有和解書乙份可考，犯後態度尚稱良好等一切情狀，量處如主
    文所示之刑，並諭知易科罰金之折算標準，以示儆懲。又被告前未曾受有期徒刑
    以上刑之宣告，此有臺灣高等法院被告全國前案紀錄表乙件附卷可稽，其因一時
    疏失，致罹刑典，事後已坦承犯行，深具悔意，且與被害人陳建雄家屬及告訴人
    石建明達成民事和解，其經此刑之宣告後，應知警惕而無再犯之虞，本院因認暫
    不執行其刑為當，予以宣告緩刑三年，以啟自新。
據上論斷，應依刑事訴訟法第二百九十九條第一項前段，刑法第二百七十六條第一項
、二百八十四條第一項前段、第五十五條、第六十二條前段、第四十一條第一項前段
、第七十四條第一款，罰金罰鍰提高標準條例第一條前段、第二段，判決如主文。
本案經檢察曾文鐘到庭執行職務。
中      華      民      國      九十二      年    五    月     十九     日
                                      臺灣板橋地方法院交通法庭
                                          法  官      侯  志  融
右正本證明與原本無異。
如不服本判決，應於判決送達後十日內，向本院提出上訴狀。
                                          書記官      吳  進  安
中      華      民      國      九十二      年    五    月     十九     日
附錄本案論罪科刑法條全文：
中華民國刑法第二百七十六條
因過失致人於死者，處二年以下有期徒刑、拘役或二千元以下罰金。
從事業務之人，因業務上之過失犯前項之罪者，處五年以下有期徒刑或拘役，得併科
三千元以下罰金。
中華民國刑法第二百八十四條
因過失傷害人者，處六月以下有期徒刑、拘役或五百元以下罰金，致重傷者，處一年
以下有期徒刑、拘役或五百元以下罰金。
從事業務之人，因業務上之過失傷害人者，處一年以下有期徒刑、拘役或一千元以下
罰金，致重傷者，處三年以下有期徒刑、拘役或二千元以下罰金。


司法院資訊處製作；財團法人民間司法改革基金會備份。
